臺灣彰化地方法院刑事判決　　　　　　　　　　　　九十三年度訴字第一一三九號
　　公　訴　人　臺灣彰化地方法院檢察署檢察官
　　被　　　告　丙○○
　　指定辯護人　朱慧真律師
右列被告因違反槍砲彈藥刀械管制條例案件，經檢察官提起公訴（九十三年度偵字第
三九七五號），本院判決如左：
    主      文
丙○○未經許可，製造可發射子彈具有殺傷力之改造玩具手槍，未遂，累犯，處有期
徒刑肆年，併科罰金新臺幣捌萬元，罰金如易服勞役，以新台幣玖佰元即銀元佰元
折算壹日。
扣案如附表所示之玩具手槍肆支、鑽石研磨棒壹盒、砂石研磨棒壹盒、電動研磨棒壹
支、螺絲起子支、鉗子壹支、焊槍字樣工具袋壹個均沒收。
    事      實
一、丙○○於民國八十三年間，曾因製造可發射子彈具有殺傷力之改造玩具手槍，並
    持該手槍殺人未遂等犯行，經台灣高等法院台中分院以八十四年度上訴字第九六
    號判決判處應執行有期徒刑五年二月確定，嗣入獄服刑後，於八十七年六月十四
    日假釋出獄，至九十年二月四日假釋期滿未經撤銷，視為執行完畢。惟丙○○仍
    不思悔改，其因與他人結怨，為求防身自保，復於九十三年上旬某日，前往彰化
    縣和美鎮○○路二五○號「○○七模型玩具店」，以每支新臺幣約五、六千元之
    價格，向不知情之老闆吳志銘購入如附表所示之玩具手槍四支，另於不詳之時間
    及地點，以研磨棒研磨附表編號一所示玩具手槍槍管內之阻鐵，而著手實施槍枝
    改造，欲製成可發射子彈或金屬而具有殺傷力、可供其防身使用之改造手槍。嗣
    警方於九十三年五月十九日十一時四十分許，持法院核發之搜索票前往丙○○之
    住處（彰化縣和美鎮○○里○○路一一八巷四十五弄十九號）進行搜索，當場查
    獲前述尚未製造完成如附表編號一所示之改造玩具手槍一支、如附表編號二至四
    所示尚未改造而預先準備之玩具手槍三支，及丙○○所有用以供改造槍枝而預備
    或使用之研磨工具（含鑽石研磨棒一盒、砂石研磨棒一盒、電動研磨棒一支、螺
    絲起子三支、鉗子一支，及焊槍字樣工具袋一個）。
二、案經彰化縣警察局和美分局報請台灣彰化地方法院檢察署檢察官偵查起訴。
    理      由
一、訊據被告丙○○固坦承於「○○七模型玩具店」購入前揭四支玩具手槍，惟矢口
    否認有改造玩具手槍之犯行，辯稱：因為玩具手槍有問題，店家說不能換，才依
    老闆指示將槍管內凹凸不平之處磨掉，並非要貫通槍管內之阻鐵，且扣案之玩具
    手槍之槍機、撞針是塑膠的，子彈發射後會膛爆，故不可能用以改造云云。另辯
    護意旨略以：鑑定證人乙○○無法辨識扣案手槍有經改造之痕跡，至證人吳志銘
    雖已忘記被告曾否向其購買手槍，但亦證稱華山牌玩具手槍品質不佳，如有故障
    情形，會叫客人用研磨棒來研磨等語，足證被告辯稱要修理玩具手槍一節確有所
    據，又扣案之研磨工具是一般家庭所常見，不能認係被告專為改造手槍所使用，
    至被告於警詢、偵查時自白改造手槍等情，係於毒癮發作下所為之不實陳述，故
    本件犯罪證據仍嫌不足，請求諭知被告無罪之判決等語。經查：
（一）扣案如附表所示之玩具手槍四支，經內政部警政署刑事警察局鑑定後，雖認槍
      管內具阻鐵，無法供發射彈丸使用，均不具殺傷力等情（參照槍彈鑑定書，附
      於偵查卷宗第三十頁），惟鑑定證人即內政部刑事警察局鑑識科巡官乙○○當
      庭檢視後，證稱：「除附表編號四之玩具手槍之撞針為金屬材質外，其餘三把
      均為塑膠材質，但是槍枝之擊發，除了固定式的撞針外，撞針材質如果為塑膠
      仍然可以擊發使用，因為它只是撞擊之後，就退到後座壁之後，所以材質沒有
      影響，附表所示之四支玩具手槍均不是固定式的撞針槍種」、「除附表編號四
      之玩具手槍之槍機為金屬材質外，其餘三把均為塑膠材質。通常槍枝之改造除
      了更換槍管之外，通常槍機也需要更換為金屬材質，但是實務上試射改造槍枝
      經驗而言，塑膠的槍管及槍機只要裝填子彈適當，仍可以超過殺傷力的標準，
      因為子彈擊發的時候，第一承受膛壓的並不是槍枝，而是彈殼，就制式子彈而
      言，彈殼都相當的薄，而改造子彈及土造子彈彈殼都比較厚，所以彈殼就分擔
      了一定份量的膛壓」等語，足見扣案之四支玩具手槍均具備適當之條件，可供
      改造成具有殺傷力之手槍，是以被告辯稱該手槍擊發時會膛爆而不可能改造云
      云，自非可採。
（二）鑑定證人乙○○證稱：「附表編號一這支手槍，其槍管和我所知道同廠同型的
      槍管阻鐵有些許不同，但需要同廠同型之槍枝作比較才可以判斷」等語，又販
      售該支手槍之「○○七模型玩具店」老闆即證人吳志銘當庭檢視後，亦明確證
      稱該支玩具手槍為故障狀態，因為槍管內阻鐵原附著有一個長條型之突出狀金
      屬已經斷落等語，而被告亦坦承曾以工具修磨該支槍管內部，足徵客觀上前揭
      手槍已非正常堪用之玩具手槍，且被告確實有著手研磨手槍之動作。
（三）至於被告研磨手槍之動機為何，據被告於九十三年五月十九日接受警方詢問時
      供稱：「我是到模具店購買模型槍及子彈後，在家中以自備的研磨機具進行槍
      管貫通的工作，因技術不足，故尚未完成改造槍枝（筆錄漏載「未」字）」、
      「因我於三、四個月前曾與他人發生糾紛，才開始改造模型槍作為防身之用」
      等語，又被告於同日接受檢察官偵訊時，檢察官問：「今天警察查獲何物？」
      ，被告答稱：「槍四把、針筒一支、改造槍的工具，那些東西因技術不足所以
      還沒完成」，檢察官問：「在那裡買的？」，被告答稱：「在和美民眾服務社
      前的玩具店」，檢察官問：「有無打通槍管？」，被告答稱：「沒有打通槍管
      ，因為研磨機無法完全磨通」，檢察官問：「如何改造？」，被告答稱：「槍
      管內有一支鐵，我要把鐵磨掉」，檢察官問：「為何要改造模型槍？」，被告
      答稱：「跟人家吵架要防身」等語，足見被告為警查獲當天，對於犯罪之動機
      、手段均有清楚描述，然絲毫未提及手槍故障而需研磨修繕之情形。又鑑定證
      人乙○○證稱：「就本案的玩具手槍而言，通常需要機器才能貫通，但是也不
      排除以人工的方式將其去除，因為就這個廠牌的玩具手槍而言，槍管的形式也
      有很多種，但是基本上仍然需要適當的外力，才能打通，以人工的方式，是比
      較費時，實務上以人工方式打通的案件，仍然是比較少」等語，雖扣案之研磨
      工具（含鑽石研磨棒一盒、砂石研磨棒一盒、電動研磨棒一支、螺絲起子三支
      、鉗子一支，及焊槍字樣工具袋一個）係以人力操作使用，客觀上非可認係有
      效率之改造手槍工具，惟鑑定證人乙○○並不排除以人工改造之可能性，且被
      告確實具備改造玩具手槍之技術，其早年即曾經自行改造手槍完成（參見台灣
      高等法院台中分院以八十四年度上訴字第九六號判決），故雖上述查扣之工具
      係人工方式操作，應認被告仍有貫通槍管以改造手槍之能力。故其在警、偵訊
      時自白改造手槍之方式，應非出於憑空捏造，且被告亦坦承有施用毒品之慣行
      ，足信其生活背景及交往關係並非單純，是其於警、偵訊時供稱與人結怨而須
      改造手槍供其防身之犯罪動機，亦堪採信，並無證據顯示被告於警、偵訊時有
      毒癮發作之現象，更無法認定其於毒癮發作時會自陷於罪，是其事後否認前述
      自白之可信性，及辯稱只是單純要修理玩具手槍云云，顯係卸責之詞，不足採
      信。
（四）另附表編號二至四之玩具手槍，經查與同廠同型之玩具手槍相同，尚無任何異
      狀，此業經鑑定證人乙○○證述在卷，而被告到案後亦始終坦承尚未著手研磨
      三支槍，足認此部分被告尚未著手改造，惟被告於九十三年五月十九日偵查時
      坦承此三支槍亦準備用作改造用途等語，應認被告持有此三支槍仍屬預備犯罪
      階段，然既未達著手實施之階段，尚不符合槍砲彈藥刀械管制條例所定應處以
      刑罰之構成要件，自不得論罪科刑。起訴書事實欄記載被告製造可發射子彈具
      有殺傷力之改造手槍「四把」，而誤認附表編號二至四所示之玩具手槍亦屬被
      告著手改造手槍之範圍，容有未洽，併予敘明。
（五）綜合前情，應認附表所示之玩具手槍經適當改造後，確可製成具有殺傷力之改
      造手槍，而被告本身具備改造手槍之技術，佐以附表編號一所示手槍內之阻鐵
      確實有部分斷裂現象，且被告亦坦承加以研磨，復以其生活背景觀之，應認被
      告於警詢、偵訊時自白改造手槍以供防身使用等情，堪以採信，其事後辯稱修
      繕玩具手槍云云，未可遽信。本件事證明確，被告犯行堪以認定。
二、核被告著手改造附表編號一所示玩具手槍之行為，係犯槍砲彈藥刀械管制條例第
    十一條第五項、第一項之製造可發射子彈具有殺傷力之改造玩具手槍未遂罪。至
    被告著手實施製造行為後，於尚未完成前即為警查獲，屬未遂階段，爰依法減輕
    其刑。起訴書認附表編號二至四之玩具手槍亦包含於被告改造手槍之犯行內，容
    有未洽，已如前述，惟此部分縱使成立犯罪，仍與事實欄所記載之犯行，具有連
    續犯或想像競合犯之裁判上一罪關係，爰不另為無罪之諭知。另查被告於八十三
    年間，曾因製造可發射子彈具有殺傷力之改造玩具手槍，及殺人未遂等犯行，經
    台灣高等法院台中分院以八十四年度上訴字第九六號判決判處應執行有期徒刑五
    年二月確定，嗣入獄服刑後，於八十七年六月十四日假釋出獄，至九十年二月四
    日假釋期滿未經撤銷，視為執行完畢等情，有台灣高等法院被告全國前案紀錄表
    在卷可稽，其於有期徒刑執行完畢五年內，再犯本件有期徒刑以上之罪，為累犯
    ，應依法加重其刑。被告之犯行有前述加重及減輕之事由，依法應先加後減之。
    爰審酌被告有犯同類案件之前案紀錄，素行非佳，又改造之玩具手槍乃屬高度危
    險物品，擅自製造並持有該物影響社會治安甚鉅，動輒可致人傷亡，並酌量被告
    之生活狀況、犯罪之動機、目的、手段，及其犯罪後態度等一切情狀，量處如主
    文所示之刑，另就併科之罰金刑部分，諭知易服勞役之折算標準。
三、沒收部分：
（一）扣案如附表編號一所示之改造玩具手槍一把，經送鑑結果，雖尚不具殺傷力，
      惟被告已加以研磨，應係被告所有而供其犯罪使用之物，又扣案之鑽石研磨棒
      一盒、砂石研磨棒一盒、電動研磨棒一支、螺絲起子三支、鉗子一支，及焊槍
      字樣工具袋一個等物，據被告於警詢、偵訊中供稱為其個人所有，並稱之為「
      改造槍的工具」（且指明持藍色之研磨棒磨槍）等語，足認上述工具亦均為被
      告犯罪所使用或預備之物，爰依刑法第三十八條第一項第二款之規定宣告沒收
      。
（二）扣案如附表編號二至四所示之玩具手槍三支，均係被告購入準備加以改造之手
      槍，業據被告於九十三年五月十九日警詢及偵訊時供述在卷，足認係被告所有
      而供犯罪預備之物，併依刑法第三十八條第一項第二款之規定宣告沒收。
據上論斷，應依刑事訴訟法第二百九十九條第一項前段，砲彈藥刀械管制條例第十一
條第五項、第一項，刑法第十一條前段、第四十七條、第二十六條前段、第四十二條
第二項、第三十八條第一項第二款，罰金罰鍰提高標準條例第二條，現行法規所定貨
幣單位折算新台幣條例第二條，判決如主文。
本案經檢察官甲○○到庭執行職務。
中      華      民      國      九十三      年    十二    月    十六    日
                                臺灣彰化地方法院刑事第三庭
                                    審判長法官    余  仕  明
                                    法      官    簡  婉  倫
                                    法      官    黃  玉  齡
右正本證明與原本無異。
如不服本判決，應於判決送達後十日內向本院提出上訴狀( 須附繕本 )。
                                    法院書記官    林  怡  吟
中      華      民      國      九十三      年    十二    月    十七    日
附表
┌──┬────────────────┬─────────────┐
│編號│  槍  枝  式  樣              │   槍 枝 管 制 編 號      │
├──┼────────────────┼─────────────┤
│ 一 │仿ＢＥＲＥＴＴＡ廠Ｍ九型半自動手│第0000000000號  │
│    │槍之華山牌玩具手槍              │                          │
├──┼────────────────┼─────────────┤
│ 二 │仿ＢＥＲＥＴＴＡ廠八四型半自動手│第0000000000號  │
│    │槍製造之華山牌玩具手槍          │                          │
├──┼────────────────┼─────────────┤
│ 三 │仿ＳＩＧ  ＳＡＵＥＲ廠半自動手槍│第0000000000號  │
│    │製造之華山牌玩具手槍            │                          │
├──┼────────────────┼─────────────┤
│ 四 │仿ＧＬＯＣＫ廠二七型半自動手槍製│第0000000000號  │
│    │造之華山牌玩具手槍。            │                          │
└──┴────────────────┴─────────────┘
附錄本案論罪科刑法條全文：
槍砲彈藥刀械管制條例第十一條
   (1)未經許可，製造、販賣或運輸第四條第一項第一款所稱其他可發射金屬或子彈
     具有殺傷力之各式槍砲者，處五年以上有期徒刑，併科新臺幣一千萬元以下罰
     金。
   (2)未經許可，轉讓、出租或出借前項所列槍砲者，處三年以上十年以下有期徒刑
     ，併科新臺幣七百萬元以下罰金。
   (3)意圖供自己或他人犯罪之用，而犯前二項之罪者，處無期徒刑或七年以上有期
     徒刑，併科新臺幣一千萬元以下罰金。
   (4)未經許可，持有、寄藏或意圖販賣而陳列第一項所列槍砲者，處一年以上七年
     以下有期徒刑，併科新臺幣七百萬元以下罰金。
   (5)第一項至第三項之未遂犯罰之。
